臺灣屏東地方法院民事判決　九十三年度訴字第二七號
　　原　　　告　乙○○
　　被　　　告　甲○○
右當事人間清償債務事件，本院於民國九十三年三月二十四日辯論終結，判決如左：
    主      文
被告應自民國九十一年七月一日起至被告依兩造民國八十九年十二月九日協議書之約
定給付原告新臺幣壹佰伍拾萬元之日止，按月給付原告新臺幣壹萬元。
原告其餘之訴駁回。
訴訟費用由被告負擔百分之二十，其餘由原告負擔。
本判決第一項於原告以新臺幣貳拾萬元供擔保後得假執行。
原告其餘假執行之聲請駁回。
    事實及理由
一、原告起訴主張：其於民國八十九年二月十五日與被告簽訂股票轉讓合約書，約定
    原告向被告承購中華電信股份有限公司（以下簡稱中華電信）將發放分配予員工
    之股票。嗣因中華電信釋股作業不如預期，兩造乃另於八十九年十二月九日訂立
    協議書，約定被告應於領到員工結算金後三日內，以新臺幣（以下同）一百五十
    萬元換回前開股票轉讓合約書及同額本票。又倘若被告在九十一年六月三十日前
    ，無法取得結算金，得按月支付原告利息一萬元，直到領到結算金後，依約給付
    原告一百五十萬元為止。因被告迄今尚未領得結算金，依照前開協議書，被告應
    自九十一年七月一日起，按月給付原告一萬元。惟幾經催討，被告均置之不理，
    將來到期之部分也有不履行之虞。為此爰依約兩造間之協議書，於本院聲明：被
    告應給付原告一百五十萬元，及自九十一年七月一日起至清償日止，按月給付原
    告一萬元，並願供擔保聲請宣告假執行。
二、被告則以：伊是將股票賣給訴外人李世雄，李世雄再轉賣給原告。賣股票伊只收
    到六十萬元，且事後是因為國家政策變化，中華電信無法民營化，才無法履行契
    約，無法履行並非被告的錯誤。因此，伊只願意返還六十萬元，違約金則不願意
    給。而伊是被逼，才與原告簽訂協議書，如果須給付違約金，違約金也過高等語
    置辯，故請求駁回原告之訴及假執行之聲請。
三、原告主張兩造因被告無法依約履行股票轉讓合約書，於八十九年十二月九日另簽
    訂協議書，約定被告應於領到員工結算金後三日內，以一百五十萬元換回前開股
    票轉讓合約書及同額本票。又倘若被告在九十一年六月三十日前，無法取得結算
    金，得按月支付原告利息一萬元，直到領到結算金後，依約給付原告一百五十萬
    元為止等情，有原告提出股票轉讓合約書影本、切結書、協議書各一份、本票三
    張為證，應堪信為真實。被告雖辯稱，伊是將股票賣給訴外人李世雄，且係被逼
    簽訂協議書云云，惟查被告前開股票轉讓合約書載明契約當事人為原告與被告，
    並非李世雄，被告辯稱伊是將股票賣給李世雄，顯然與事實不符。又被告空言辯
    稱其被逼簽訂協議書，但未舉證以實其說，難認其所辯為真。可見被告前開所辯
    並非可採。
四、查依兩造前開協議書約定，被告如未能於九十一年六月三十日前取得結算金，被
    告應按月給付原告一萬元。而被告就其自九十一年七月一日起至今均未依約按月
    給付原告一萬元等情均不為否認。故原告自得依前開協議書之約定，向被告為請
    求。被告雖辯稱協議書所定之違約金過高云云。然和解應有使當事人取得和解契
    約所訂明權利之效力，民法第七百三十六條後段定有明文，兩造間既已成立和解
    ，原告自得完全依照和解契約所訂明之條件請求履行，並無違約金過高應予酌減
    之問題。本件兩造因被告無法履行股票轉讓合約書而簽訂協議書，該協議書性質
    上應屬兩造為防止將來就股票轉讓合約書之法律關係為爭執，相互讓步而簽訂之
    和解契約。依照前開說明，並無違約金過高酌減之問題。據此，原告得請求被告
    自九十一年七月起至本件言詞辯論終結止，按月給付原告一萬元。猶有進者，被
    告前有多期未依約按月給付，應認被告就尚未到期之各期給付有預為請求之必要
    。從而，原告請求被告自九十一年七月起至領得結算金並依協議書約定給付一百
    五十萬元之日止，按月給付一萬元，為有理由，應予准許。
五、另按期限與條件雖同為法律行為附款之一種，但二者性質各異。條件取決於成否
    不確定之事實，期限則因一定時間之經過或事實之發生而必定到來。倘當事人預
    期不確定事實之發生，以該事實發生時為債務之清償期者，應認該事實發生時或
    其發生已不能時，為清償期屆至之時。本件兩造約定被告應於領得結算金後三日
    內，給付原告一百五十萬元，乃以不確定之事實之發生時為債務之清償期，應以
    該事實發生時或發生已不能時為清償期屆至之時。而兩造就被告尚未領得結算金
    一節並不爭執，足見協議書所定一百五十萬元之清償期尚未屆至。原告於清償期
    屆至前，即請求被告立即給付一百五十萬元，當非法之所許，應予駁回。
六、綜上所述，原告依兩造八十九年十二月九日簽訂之協議書求為判決如主文第一項
    所示，核無不合，應予准許，逾此部分，則非有據，應予駁回。又原告陳明願供
    擔保，聲請宣告假執行，其請求經准許部分，核無不合，爰酌定相當擔保金額准
    許之。其餘經駁回部分，則失所附麗，應併予駁回之。
據上論結，原告之訴一部為有理由，一部為無理由，依民事訴訟法第七十九條但書，
第三百九十條第二項，判決如主文。
中　　　華　　　民　　　國　　九十三　　年　　　四　　　月　　  七　  　日
                                    臺灣屏東地方法院民事第一庭
~B審判長法官　羅心芳
~B法　　　官　許蓓雯
~B法　　　官　周群翔
右為正本係照原本作成。
如不服本判決，應於收受送達後二十日內向本院提出上訴書狀（均須按他造當事人之
人數附繕本）。
~B法院書記官　溫訓暖
中　　　華　　　民　　　國　　九十三　　年　　　四　　　月　　  七  　　日
